【裁判字號】    89,上訴,1719
【裁判日期】    890731
【裁判案由】    違反槍砲彈藥刀械管制條例
【裁判全文】
臺灣高等法院臺中分院刑事判決                  八十九年度上訴字第一七一九號
    上  訴  人  臺灣台中地方法院檢察署檢察官
    被      告  乙○○
    指定辯護人  本院公設辯護人甲○○
右上訴人因被告違反槍砲彈藥刀械管制條例案件，不服臺灣台中地方法院八十九年度
訴字第一二三二號中華民國八十九年七月三十一日第一審判決（起訴案號：臺灣台中
地方法院檢察署八十九年度偵字第六一九九號），提起上訴，本院判決如左：
      主  文
上訴駁回。
      事  實
一、乙○○於民國（下同）八十六年六月間某日，在台中市○○路「紅不讓酒店」內
    ，明知年籍不詳之成年男子「王世偉」，所委託保管具有殺傷力之以色列IMI 廠
    製造JERICHO 941 FBL型口徑九MM制式半自動手槍（槍枝管制編號：一一○二○?
    二六一三號）一支（含彈匣一個）及口徑九MM制式子彈五顆，均為槍砲彈藥刀械
    管制條例所管制之物品，未經許可，不得無故持有，竟受「王世偉」之委託保管
    而持有之。八十八年一月一日凌晨十二時許，乙○○至台中市○○路四九六號「
    金百老匯舞廳」等候友人李仲仁，因擔心遇上仇家，遂攜帶上開槍彈，但等侯多
    時，李仲仁未赴約，乙○○另欲至忠明南路附近找朋友，惟恐遭警臨檢，乃於同
    日凌晨二時許，在前開「金百老匯舞廳」一二七包廂內，將上開槍彈委由柯宏璋
    保管（此部分業經原審法院於八十九年三月三十日以八十八年度訴字第一五二七
    號判決判處有期徒刑五年六月，併科罰金新台幣五十萬元，現由本院另案審理中
    ），嗣於同日凌晨二時三十分許，經警在前開包廂執行臨檢，當場自柯宏璋身上
    起出上開槍彈（原有五顆子彈，因鑑定所需已試射三顆），因而查知上情。
二、案經本院移送台灣台中地方法院檢察署檢察官偵查起訴。
      理  由
一、訊據被告乙○○對於右揭犯罪事實坦承不諱，並有上開手槍一支、子彈五顆（內
    政部警政署刑事警察局鑑驗槍彈性能時試射三顆）、彈匣一只扣案足資佐證。上
    開槍彈經送請刑事警察局鑑驗結果認：制式九○手槍一支（獲案槍枝管制編號0
    000000000號），係以色列IMI廠製JERICHO 941 FBL口徑九MM制式半自
    動手槍，槍管內具六條右旋來復線（其陰陽線不明顯）；槍號磨滅，經重現結果
    研判為00000000，機械性能良好，認具殺傷力。送鑑子彈五顆（試射三顆），均
    為制式口徑九MM制式子彈（彈底標記為ACP 96 9MM），均具殺傷力。此有該局八
    十八年一月十八日刑鑑字第四二四九號鑑驗通知書乙紙在卷可稽。足見被告自白
    確與事實相符。本件事證明確，被告犯行洵堪認定，應予依法論科。
二、核被告所為，係犯槍砲彈藥刀械管制條例第七條第四項之未經許可持有手槍罪及
    同條例第十二條第四項之未經許可持有子彈罪（公訴人誤繕為第十一條第四項）
    。被告以一持有行為，同時持有手槍一支及子彈五顆，而觸犯上開構成要件互殊
    之上開二項罪名，為想像競合犯，應從一重之未經許可持有手槍罪處斷。原審經
    審酌被告明知槍械及子彈係屬違禁物品，猶無故持有制式槍彈，對社會治安衍生
    危害，惟犯罪後尚能坦承犯行，態度良好而具悔意等一切情狀，槍砲彈藥刀械管
    制條例第七條第四項、第十二條第四項，刑法第十一條前段、第四十二條第三項
    、第五十五條，罰金罰鍰提高標準條例第二條，量處有期徒刑五年六月，併科罰
    金新台幣五十萬元，並諭知罰金如易服勞役，以罰金總額與六個月之日數比例折
    算。復以扣案之以色列IMI廠製造JERICHO 941 FBL型口徑九MM制式半自動手槍（
    槍枝管制編號：0000000000號）一支（含彈匣一個）及口徑九MM 制
    式子彈二顆，均為違禁物，依刑法第三十八條第一項第一款規定宣告沒收。併敘
    明另扣案之子彈三顆經鑑定之結果雖具殺傷力，惟已因試射擊發僅剩彈殼而不具
    殺傷力，已非屬違禁物，爰不另為沒收之諭知。
三、原審復按被告犯槍砲彈藥刀械管制條例第十二條第四項（原判決誤植為第十一條
    第四項）之罪，固經判處有期徒刑，惟按人民身體之自由應予保障，憲法第八條
    設有明文。限制人身自由之法律，其內容須符合憲法第二十三條所定要件。保安
    處分係對受處分人將來之危險性所為拘束其身體、自由等之處置，以達教化與治
    療之目的，為刑罰之補充制度。本諸法治國家保障人權之原理及刑法之保護作用
    ，其法律規定之內容，應受比例原則之規範，使保安處分之宣告，與行為人所為
    行為之嚴重性、行為人所表現之危險性，及對於行為人未來行為之期待性相當。
    槍砲彈藥刀械管制條例第十九條第一項規定：「犯第七條、第八條、第十條、第
    十一條、第十二條第一項至第三項、第十三條第一項至第三項之罪，經判處有期
    徒刑者，應於刑之執行完畢或赦免後，令入勞動場所，強制工作，其期間為三年
    。」此項規定不問對行為人有無預防矯治其社會危險性之必要，一律宣付強制工
    作三年，限制其中不具社會危險性之受處分人之身體、自由部分，其所採措施與
    所欲達成預防矯治之目的及所需程度，不合憲法第二十三條所定之比例原則。犯
    上開條例第十九條所定之罪，不問對行為人有無預防矯治其社會危險性之必要，
    一律宣付強制工作三年之部分，與本解釋意旨不符，應自本解釋公布之日起不予
    適用，業經大法官會議釋字第四七一號解釋載明。本件被告前開持有槍彈之行為
    ，固經判處有期徒刑五年六月，然被告受託持有制式手槍一支及子彈五顆後，並
    未用於從事不法行為，與擁槍自重並不相同，是尚難因被告持有槍彈即認被告有
    犯罪習慣及侵害他人之社會危險性，依其人格及行為之特質觀之，對社會治安之
    危害，應尚非屬重大，且無刑法第九十條所定之情事，核無藉宣告強制工作，以
    預防矯治其社會危險性之必要，揆諸前揭解釋意旨，自不宜對被告宣付強制工作
    ，予以敘明。核原判決認事用法，均無違誤，量刑亦屬允當。公訴人上訴意旨認
    被告應受強制工作之宣告，及以原判決理由三認被告犯槍砲彈藥刀械管制條例第
   十一條第四項（持有改造槍枝）之罪判處有期徒刑，亦明顯與事實（被告係持有
    制式槍枝）不符而指摘原判決不當。然查被告所持有之槍彈數量甚少，並未以持
    有之槍彈供犯其他之罪，其以前亦無重大之犯罪前科，有其前科紀錄表在卷可按
    ，又其犯罪後坦白認罪，尚知悔悟，參以上開原審所述理由，尚難認有宣告強制
    工作之必要。次查原審就被告持有手槍部分，已於原判決理由二指明其所犯係同
    條例第七條第四項之罪，是其於理由三謂被告犯該條例第十一條第四項之罪云云
    ，顯係誤植，經由本院判決指正即可，亦難認有適用法律違誤之情事，是本件上
    訴難認有理由，應予駁回。
四、據上論斷，應依刑事訴訟法第三百六十八條，判決如主文。
本案經檢察官丙○○到庭執行職務。
中      華      民      國    八十九      年      十      月   二十六   日
                              臺灣高等法院臺中分院刑事第六庭
                                    審判長法  官  李  文  雄
                                          法  官  龔  永  昆
                                          法  官  邱  顯  祥
右正本證明與原本無異。
如不服本判決應於收受送達後十日內向本院提出上訴書狀，其未敘述上訴之理由者並
得於提起上訴後十日內向本院補提理由書（均須按他造當事人之人數附繕本）。
                                          書記官  劉  美  宏
中      華      民      國    八十九      年      十      月   三十一   日
                                                                        Ｋ


司法院資訊處製作；財團法人民間司法改革基金會備份。
